行　政　法　院　判　決　　　　　　　　　　　　　八十八年度判字第三三八○號
　　原　　　告　甲○○
　　被　　　告　臺南縣稅捐稽徵處
右當事人間因土地稅法事件，原告不服財政部中華民國八十七年六月十二日台財訴字
第八七二一五一○二八號再訴願決定，提起行政訴訟。本院判決如左︰
　　主  文
原告之訴駁回。
　　事  實
緣原告於民國八十三年六月二十九日買賣取得坐落台南縣新市鄉○○○段七六六地號
農業用地（下稱系爭土地），經申准依土地稅法第三十九條之二第一項規定免徵土地
增值稅計新台幣（以下同）二、八六○、一六四元。嗣經被告於八十五年十二月五日
派員會同農業、地政等機關人員辦理農免土地清查時，發現系爭土地上建有五棟廠房
，供作訴外人騰達五金工廠股份有限公司（下稱騰達公司）製造及堆放鐵線、線材使
用，廠房面積約九○○平方公尺，廠房外另有堆放之線材及氣體設備，面積約五○○
平方公尺，另其餘空地約三、七一二平六公尺皆已全部鋪段水泥供工程車進出使用，
被告以其非依法令變更為非農業使用，乃據以科處原免徵土地增值稅額二倍之罰鍰計
五、七二○、三○○元（計至百元止，下同）。原告不服罰鍰處分，申請復查，經被
告八十六年五月六日八六南縣稅法字第八六○八一二七六號復查決定書，復查駁回，
原告循序提起訴願、再訴願，均遭駁回，原告仍有未服，遂向本院提起行政訴訟。茲
摘兩造訴辯意旨如次：
原告起訴意旨略謂︰原告取得系爭土地後，仍繼續作為農業使用，經營養雞場，因適
逢雞瘟及不景氣，致停養一段期間，又逢親友廠房整修，部分土地提供與其拆除鐵線
、線材暫放而已。又原告並未接獲被告依財政部八十二年八月十一日台財稅第八二一
四九三七六五號函釋規定於辦理清查前輔導補稅之通知，惟自外人得知有稅捐稽徵處
人員曾至系爭土地，即往被告查詢並為說明，詎被告如對原告之說明為不可採，自應
再告知原告，並限期通知自動補稅，而被告並未如此，即逕予裁處，不能令人折服，
本案原處分及訴願、再訴願遽予裁罰，顯有違誤，求為判決，將再訴願決定、訴願決
定及原處分均撤銷等語。
被告答辯意旨略謂︰原告取得系爭土地，經免徵土地增值稅計二、八六○、一六四元
，惟經被告於八十五年十二月五日會同農業、地政等機關人員辦理農免土地清查時，
發現系爭土地上已建有五棟廠房，供作騰達五金工廠股份有限公司製造及堆放鐵線、
線材使用，廠房面積約九○○平方公尺，廠房外另有堆放之線材及氣體設備，面積約
五○○平方公反，另其餘空地約三、七一二平方公尺皆已全部鋪設水泥供工程車進出
使用，整筆土地並無繼續耕作，全部面積已非依法令變更為非農業使用，被告審查結
果依土地稅法第五十五條之二第一項第三款規定，處原告以原免徵土地增值稅額二倍
之罰鍰計五、七二○、三○○元。原告雖主張其於取得土地後，係供經營養雞場之用
，因適逢雞瘟又遇不景氣乃暫停飼養乙節；惟查系爭土地上雖有新市鄉公所發給細南
工局市自用農舍使字第○一五號使用執照，然依據被告新化分處房屋稅稅籍資料之記
載，該部分業於八十五年六月二十六日向被告新化分處自行申請拆除，而系爭土地上
現有之鋼鐵造房屋，觀其各棟房屋之建築結構型態及設備應係事後為供作廠房使用而
改建者，而非為續供養雞之用者。況且其上尚存之鋼鐵造及木造之房屋五棟，除其中
一棟蓋有二層之鋼鐵造房屋，該第二層部分之面積六○平方公尺按住家用稅率計課房
屋稅外，其餘各棟一層部分之面積合計八一五‧五平方公尺，均係按營業用稅率計課
房屋稅，又稅籍資料中並附註有騰達公司之地址及電話等資料。復系爭土地原經被告
新化分處於執行「加強實地查核免稅農地改變用途輔導自動補稅」方案時，曾按系爭
土地上之地址（即新市鄉潭頂村潭頂一一二—一號）以八十五年五月三十日八五南縣
稅新分二字第八五○八七八五五號函，通知原告如有非法變更之事實應依法向被告自
動辦理補稅，其時之收信回執聯即顯示係由「騰錡五金股份有限公司」所收受，均足
證系爭土地已非依法令變更為營業使用之事實，至於其另主張系爭土地係為供養雞之
用暨其「因適逢雞瘟暫停飼養」之情，並未舉證證明，係事後為求卸責之辯詞，要非
事實，原告違章事證業已確鑿，被告以其非依法令變更為非農業使用並依法處罰尚無
不合。而原告又主張，被告雖依財政部八十二年八月十一日台財稅第八二一四九三七
六五號函釋規定於辦理清查訪通知輔導補稅，惟其並未接獲該通知云云，按「︰︰︰
上開函釋係為避免繳納雙方對於涉及土地稅法第五十五條之二違章之案件，究係納稅
義務人於未經檢舉、或調查之前，即自動依稅捐稽徵法第四十八條之一規定向稽徵機
關申請改按一般案件補稅？抑或係相關機關查獲之違章依法應予處罰？認定滋生疑議
，所為之核釋。而輔導函之核發，乃稽徵機關基於愛心辦稅所為之措施，並非依土地
稅法第五十五條之二規定處罰之要件，故經查獲是類違章案件，當事人如未曾自行申
請改按一般案件補稅，則無前揭稅捐稽徵法補稅免罰之適用，輔導函有無核發或送達
，應非所問。」業奉財政部八十七年十月七日台財稅第八七一九六八二二五號函釋說
明在案。是本案原告所有系爭土地非依法令變更為非農業使用之違章事證既已確鑿，
核與土地稅法第三十九條之二第一項「繼續耕作」之規定已有不合，則被告援依土地
稅法第五十五條之二規定處罰自無不合；至被告是否於清查前發函輔導暨之前於執行
「加強實地查核免稅農地改變用途輔導自動補稅」方案時所發之通知函是否合法送達
已無須論究，訴訟理由亦不得以未合法送達作為其阻卻違章、希圖免罰之事由。次查
，財政部八十一年八月四日台財稅第八一一六七三七四九號函示「取得免徵土地增值
稅之農業用地後，如經查明變更為以收費方式供人垂釣之釣魚池，而非以從事養殖漁
撈收獲為目的者，不論事後有無恢復為農業使用，仍應依土地稅法第五十五條之二規
定處罰。」暨臺灣省稅務局八十二年二月十一日八二稅二字第八二一八六七九號函示
「納稅義務人︰︰︰免徵土地增值稅之農業用地，如經貴處派員第一次勘查時確已變
更使用，複勘時雖恢復作農業使用，仍應依土地稅法第五十五條之二規定移罰」有案
，從而本案原告縱然於被告查獲違章後再予恢復農業使用，惟其違章之事實行為既已
發生，核依上開函釋意旨仍應處罰。從而，原告之訴顯無理由，原處分仍應予維持，
敬請依法判決原告之訴駁回等語。
　　理  由
按「農業用地在依法作農業使用時，移轉與自行耕作之農民繼續耕作者，免徵土地增
值稅。」及「依第三十九條之二第一項取得之農地用地，取得者於完成移轉登記後，
有左列不繼續耕作情形之一者，處以原免徵土地增值稅額二倍之罰鍰，其金額不得少
於取得時申報移轉現值百分之二︰︰︰三非依法令變更為非農業用地繼續作使用。不
繼續耕作面積未達每宗土地原免徵土地增值稅土地面積之五分之一，其罰鍰得按實際
不繼續耕作面積比率計算，但以一次為限。」分別為土地稅法第三十九條之二第一項
及第五十五條之第一項第三款及第二項所明定。本件原告於八十三年六月二十九日依
土地稅法第三十九條之二農業用地移轉免徵土地增值稅規定，取得系爭土地，經依法
免徵土地增值稅計二、八六○、一六四元在案。嗣經被告於八十五年十二月五日會同
農業、地政等機關人員辦理農免土地清查，發現系爭土地建有五棟廠房，供作騰達公
司製造及堆放鐵線、線材使用，廠房面積約九○○平方公尺，廠房外另有堆放之線材
及氣體設備，面積約五○○平方公反，另其餘空地約三、七一二平方公尺皆已全部鋪
設水泥供工程車進出使用，整筆土地未繼續耕作，全部面積已非依法令變更為非農業
使用之違章事實，前開騰達公司使用之五棟廠房，有被告房屋稅稅籍資料實際計算而
得該五棟廠房面積計八一五‧五平方公尺（為被告按營業用稅率課徵房屋稅之部分面
積）之房屋稅稅籍資料附卷可稽，又有免徵土地增值稅之農業用地定期實地查核清單
、會勘紀錄暨取證照片等附卷可考，被告辯稱原告取得之農地用地，於完成移轉登記
後，有不繼續續耕作情形，自是可採，揆之首揭說明，原處分並無違誤，一再訴願決
定遞予維持，均無不合。原告雖訴稱：原告取得系爭土地後，仍繼續作為農業使用，
經營養雞場，僅因適逢雞瘟及不景氣，停養一段期間，又逢親友廠房整修，部分土地
提供其作為拆除鐵線、線材暫放而已。且其未接獲被告辦理清查前輔導補稅之通知，
被告應再告知原告，並限期通知自動補稅，被告逕予裁處，不能令人折服云云。經查
，原告雖主張稱其於取得土地後，係供經營養雞場之用，因適逢雞瘟又遇不景氣暫停
飼養及提供部分土地予整修廠房之親友，暫放拆除鐵線、線材暫放之辯詞，除未對整
修廠房之親友為誰？何廠房在整修？舉證證明，原告泛言僅部分土地暫供親友放置鐵
線、線材之詞，尚非可採。又於八十三年間，原告在系爭土地上雖有新市鄉公所發給
細南工局市自用農舍使字第○一五號使用執照，有附卷房屋平面圖及稅籍紀錄表影本
可稽，然依據被告新化分處房屋稅稅籍資料之記載，該部分原告業於八十五年六月二
十六日向被告新化分處自行申請拆除，亦有房屋拆除申報書影本附卷可查，且依附卷
之現場照片顯示，系爭土地上現有之鋼鐵造房屋，其各棟房屋之建築結構型態及設備
應係為供作廠房使用而改建者，非供養雞之用。復該鋼鐵造及木造之房屋五棟，除其
中一棟蓋有二層之鋼鐵造房屋，該第二層部分之面積六○平方公尺按住家用稅率計課
房屋稅外，其餘各棟一層部分之面積合計八一五‧五平方公尺，均係按營業用稅率計
課房屋稅，其稅籍資料中並附註有騰達公司之地址及電話等資料，並在被告新化分處
於執行「加強實地查核免稅農地改變用途輔導自動補稅」方案時，曾按系爭土地上之
地址（即新市鄉潭頂村潭頂一一二—一號）以八十五年五月三十日八五南縣稅新分二
字第八五○八七八五五號函，通知原告如有非法變更之事實應依法向被告自動辦理補
稅，該通知之收信回執聯係由「騰錡五金股份有限公司」所收受，有上開通知暨回執
附卷可稽，顯然其時，系爭土地已非依法令變更為營業使用，原告違章事證明確，其
上開主張因適逢雞瘟暫停飼養，以及暫時供親友放置拆除物品云云，顯非可取。至於
，原告主張，其未接獲被告依財政部八十二年八月十一日台財稅第八二一四九三七六
五號函釋規定於辦理清查訪通知輔導補稅之通知，被告不應遽予科處罰鍰云云。惟按
，依土地稅法第五十五條之二規定處罰，並無於處罰鍰前應先與發函輔導之先行要件
，而上開財政部八十二年八月十一日台財稅第八二一四九三七六五號函釋係為避免繳
納雙方對於涉及土地稅法第五十五條之二違章之案件，究係納稅義務人於未經檢舉、
或調查之前，即自動依稅捐稽徵法第四十八條之一規定向稽徵機關申請改按一般案件
補稅？抑或係相關機關查獲之違章依法應予處罰？認定滋生疑議，所為之核釋，如經
查獲是類違章案件，當事人如未曾自行申請改按一般案件補稅，則無前揭稅捐稽徵法
補稅免罰之適用，輔導函有無核發或送達，應非所問。此有財政部八十七年十月七日
台財稅第八七一九六八二二五號函釋說明在案，故原告所執被告未予補稅之輔導及逕
予裁罰，有所違誤之主張，自不足採。綜上所述，被告依土地稅法第五十五條之二第
一項第三款規定，處原告以原免徵土地增值稅額二倍之罰鍰計五、七二○、三○○元
，於法並無不合，原處分並無違誤，訴願決定及再訴願決定遞予維持，亦無違誤，原
告起訴意旨並無理由，應予駁回。
據上論結，本件原告之訴為無理由，爰依行政訴訟法第二十六條後段，判決如主文。
中    華    民    國     八十八      年      八      月     三十一      日
                    行 政 法 院 第 二 庭
                                審 判 長 評  事      陳  石  獅
                                         評  事      彭  鳳  至
                                         評  事      黃  合  文
                                         評  事      林  茂  權
                                         評  事      王  立  杰
右  正  本  證  明  與  原  本  無  異
                                         法院書記官  王  福  瀛
中    華    民    國     八十八      年      八      月     三十一      日
